臺灣彰化地方法院刑事判決　　　　　　　96年度訴字第1057號
公　訴　人　台灣彰化地方法院檢察署檢察官
被　　　告　甲○○
上列被告因違反毒品危害防制條例案件，經檢察官提起公訴（96
年度毒偵字第2439號），本院依簡式審判程序判決如下：
    主  文
甲○○施用第一級毒品，累犯，處有期徒刑拾壹月，減為有期徒
刑伍月又拾伍日，如易科罰金，以新台幣壹仟元折算壹日。
    事  實
一、甲○○前因施用毒品案件，經本院以93年度訴字第175號判
    決判處有期徒刑10月確定；又於民國93年間，再因施用毒品
    案件，經本院以93年度訴字第1160號判決判處有期徒刑1 年
    確定，二案接續執行，於95年5月27日因假釋期滿未經撤銷
    視為執行完畢。另因施用毒品案件，經本院裁定送強制戒治
    ，嗣認無繼續戒治之必要，於90年11月9日因停止戒治付保
    護管束，期滿未經撤銷視為執行完畢。詎仍不知悔改，復基
    於施用第一級毒品海洛因之犯意，於96年3月26日16時，在
    彰化縣秀水鄉○○路路旁，以注射方式施用海洛因1次。嗣
    於96年3月28日21時20分許，在彰化縣秀水鄉○○路○段與中
    山路路口為警查獲。經警採集其尿液送驗，結果呈嗎啡陽性
    反應，始查悉上情。
二、案經彰化縣警察局鹿港分局報告台灣彰化地方法院檢察署檢
    察官偵查起訴。
    理  由
一、本件被告甲○○所涉係死刑、無期徒刑、最輕本刑為3年以
    上有期徒刑或高等法院管轄第一審案件以外之罪，並於本院
    行準備程序時就被訴事實為有罪之陳述，本院合議庭依刑事
    訴訟法第273條之1第1項規定，裁定改由受命法官獨任行簡
    式審判程序，先予敘明。
二、據以論罪之證據名稱：
（一）詮昕科技股份有限公司96年4月4日濫用藥物尿液檢驗報告
      1紙。
（二）彰化縣警察局鹿港分局委託檢驗尿液代號與真實姓名對照
      表、應受尿液採驗人尿液檢體採集送驗紀錄表各1紙。
（三）被告於本院審理時之自白。
三、論罪與量刑：
（一）按毒品危害防制條例於92年7月9日修正公布，自93年1月9
      日施行，其中第20條、第23條將施用毒品之刑事處遇程序
      ，區分為「初犯」及「5年內再犯」、「5年後再犯」。依
      其立法理由之說明：「初犯」，經觀察勒戒或強制戒治後
      ，應為不起訴處分或不付審理之裁定；經觀察勒戒或強制
      戒治執行完畢釋放後，「5年內再犯」者，因其再犯率甚
      高，原實施之觀察勒戒及強制戒治既已無法收其實效，爰
      依法追訴或裁定交付審理。至於經觀察勒戒或強制戒治執
      行完畢釋放後，「5年後再犯」者，前所實施之觀察勒戒
      或強制戒治已足以遮斷其施用毒品之毒癮，為期自新及協
      助其斷除毒癮，仍適用「初犯」規定，先經觀察勒戒或強
      制戒治之程序。從而依修正後之規定，僅限於「初犯」及
      「5年後再犯」二種情形，始應先經觀察勒戒或強制戒治
      程序。倘被告於5年內已再犯，經依法追訴處罰，縱其第3
      次（或第3次以上）再度施用毒品之時間，在初犯經觀察
      勒戒或強制戒治執行完畢釋放5年以後，已不合於「5年後
      再犯」之規定，且因已於「5年內再犯」，顯見其再犯率
      甚高，原實施觀察、勒戒或強制戒治，已無法收其實效，
      即應依該條例第10條處罰（最高法院95年度第7次刑事庭
      會議決議第2點參照）。本件被告前經強制戒治，於90年1
      1月9日執行完畢，又於5年內因施用毒品，經本院以93年
      度訴字第175號判決、93年度訴字第1160號判決分別判處
      有期徒刑10月、1年確定，有台灣高等法院被告前案紀錄
      表在卷可考，則其再犯本件施用第一級毒品犯行，按諸前
      揭說明，自無毒品危害防制條例第20條第3項規定之適用
      ，而應按同條例第23條第2項規定，依法論科。本件事證
      明確，被告犯行堪以認定。
（二）核被告甲○○所為，係犯毒品危害防制條例第10條第1項
      之施用第一級毒品罪。被告為施用毒品而持有第一級毒品
      ，其持有之低度行為應為施用之高度行為所吸收，不另論
      罪。被告有犯罪事實欄所載之前科，於95年5月27日執行
      完畢之事實，有台灣高等法院被告前案紀錄表在卷可稽，
      被告受此有期徒刑執行完畢後，5年以內故意再犯有期徒
      刑以上之罪，為累犯，應依刑法第47條第1項之規定，加
      重其刑。爰審酌被告前曾有施用毒品犯行，經送觀察勒戒
      、強制戒治釋放後，猶不知戒除，仍再施用毒品，戕害自
      身健康，惟其施用毒品對他人權益之侵害仍屬有限，及坦
      承犯行等一切情狀，量處如主文所示之刑。被告所犯之罪
      ，合於中華民國九十六年罪犯減刑條例第2條第1項第3款
      ，應予減刑，爰依該條例第7條第1項減為如主文所示之刑
      ，並諭知易科罰金之折算標準。
四、至公訴人起訴書所稱被告於96年2月12日起至96年3月26日該
    次施用前止，在彰化縣彰化市○○○路旁有多次施用海洛因
    之犯行，認被告所為係集合犯等語。惟「集合犯」之態樣，
    係依一般社會通念，特定犯罪行為具有反覆實施之特性，而
    立法者於制定刑罰法律之初，亦已認知該種行為類型之反覆
    性，有意藉由法條中客觀構成要件之行為要素，涵括上開具
    有反覆實施特性之數個犯罪行為，僅受一次刑法之評價；然
    施用毒品犯罪，或為零星偶一之施用，自難認立法者於制定
    刑罰法律之初，已認知該種行為類型之反覆性，且有意藉由
    法條中客觀構成要件之行為要素，涵括上開具有反覆實施特
    性之數個犯罪行為。是多次施用毒品犯罪之行為，尚難論以
    「集合犯」。復按被告之自白，不得作為有罪判決之唯一證
    據，仍應調查其他必要之證據，以察其是否與事實相符，刑
    事訴訟法第156條第2項定有明文。查起訴書所指此部分之犯
    行，除被告之自白外，既無尿液檢驗報告可供本院查核，亦
    無其他證據足以證明，尚難僅憑被告之自白遽認被告確有此
    部份之犯行。惟依公訴意旨認此部分與前開有罪部分有集合
    犯之實質上一罪關係，爰不另為無罪之諭知，併此敘明。
五、公訴人另以96年度毒偵字第2973號移送併辦意旨書以併辦事
    實與本件有集合犯之實質上一罪關係，請求併予審理等語。
    然施用毒品犯罪，尚難論以集合犯，已如前述，從而非屬本
    院應予審理之範圍，此部分應退由檢察官另為適法之處理，
    附此敘明。
據上論斷，應依刑事訴訟法第273條之1第1項、第299條第1項前
段，毒品危害防制條例第10條第1項，刑法第11條前段、第47條
第1項、第41條第1項前段，中華民國96年罪犯減刑條例第2條第1
項第3款、第7條第1項、第9條判決如主文。
本案經檢察官洪英丰到庭執行職務
中　　華　　民　　國　　96　　年　　8　　月   　22　　日
                  刑事第六庭      法  官  林欣苑
以上正本證明與原本無異。
如不服本判決，應於判決送達後10日內，向本院提出上訴書狀，
上訴書狀應「敘述具體上訴理由」，並按他造當事人之人數附繕
本。「切勿逕送上級法院」。
中　　華　　民　　國    96    年    8    月     23    日
                                  書記官  楊筱惠
附錄本案論罪科刑法條全文：
毒品危害防制條例第10條
施用第一級毒品者，處 6 月以上 5 年以下有期徒刑。
施用第二級毒品者，處 3 年以下有期徒刑。
